【裁判字號】    94,簡上,86
【裁判日期】    950329
【裁判案由】    詐欺
【裁判全文】
臺灣屏東地方法院刑事判決   94年度簡上字第86號
    上  訴  人  臺灣屏東地方法院檢察署檢察官
    被      告  丙○○
                        高雄縣.
上列上訴人因被告詐欺案件，不服本院94年度簡字第562 號中華
民國94年5 月18日刑事簡易判決（94年度偵字第1088號），提起
上訴及移送併案審理（台灣高雄地方法院檢察署94年度偵字第
10259 號），本院判決如下：
    主  文
原判決撤銷。
丙○○連續幫助連續意圖為自己不法之所有，以詐術使人將本人
之物交付，處有期徒刑伍月，如易科罰金，以佰元折算壹日。
扣案之台新商業銀行股份有限公司南屏分行帳號00000000000000
號帳戶存款簿壹本及提款卡壹張均沒收。
    事  實
一、丙○○已預見金融機構帳戶係個人理財之重要工具，關係個
    人財產、信用之表徵，如交予他人使用，有供作財產犯罪用
    途之可能，而一般人取得他人存摺之目的在於取得贓款及掩
    飾犯行不易遭人追查，對於提供帳戶雖無引發他人萌生犯罪
    之確信，竟仍因缺錢花用，得知伍秋雪（檢察官另案偵辦中
    ）與綽號「芳姐」之成年女子願以金錢收購銀行帳戶，竟仍
    以基於幫助「芳姐」及所屬之電話詐欺犯罪集團連續遂行詐
    欺取財之不確定概括故意，先於民國94年1 月18日向台新商
    業銀行股份有限公司南屏分行（下稱台新銀行南屏分行）開
    設帳號00000000000000號帳戶，開戶後隨即在該銀行外將上
    開帳戶之存簿及提款卡以新臺幣（下同）3500元之代價出售
    予伍秋雪，再由伍秋雪將該存簿及提款卡交給「芳姐」，「
    芳姐」於取得上開帳戶後，即與其所屬之電話詐欺集團共基
    於意圖為自己不法所有之概括犯意，先由電話詐欺集團成員
    於94年1 月18日21時29分許，將內容為：「信用卡逾期欠繳
    」之簡訊予丁○○之行動電話，丁○○隨即撥打簡訊中所附
    之「金融局」之「0000000000、0000000000、0000000000、
    0000000000」等電話確認，接聽電話之人員對之自稱為「防
    制科長林建洲」，並要求丁○○依其指示前往提款機操作，
    致丁○○陷於錯誤，即前往位於高雄縣岡山鎮○○路95號之
    提款機前，依指示操作提款機將其所有帳戶內之60000 元匯
    入上開「芳姐」等人持有之丙○○台新銀行帳戶中，嗣丁○○發覺有異，始知受騙。該詐欺集團成員復於94年1 月21日
    19時13分許，發送內容為：「信用卡遭盜刷，請電00000000
    00號」之簡訊予甲○○之行動電話，甲○○隨即撥打上開電
    話，接聽電話人員自稱係「警政署林建洲科長」，並告知告
    知甲○○遵其指示至提款機前操作，致甲○○陷於錯誤，前
    往位於高雄縣岡山鎮○○路之台新銀行提款機前，依指示操
    作提款機而將其所有帳戶內之100000元匯入上開「芳姐」等
    持有之丙○○台新銀行帳戶中，嗣甲○○發覺有異，始知受
    騙。嗣經丁○○、甲○○等人向警方報案後，警方即將上開
    帳戶設為警示帳戶，「芳姐」等人發現上開帳戶無法提款後
    ，即將帳戶存簿及提款卡交還予丙○○，丙○○即持上開存
    簿及提款卡前往台新銀行南屏分行提款時，經行員察覺有異
    而報警查獲，並扣得台新銀行南屏分行上開帳戶之存摺一本
    及提款卡一張。被告承上開幫助伍秋雪、「芳姐」所屬詐欺
    集團之概括犯意，又於94年1 月20日在萬泰商業銀行鳳山分
    行（以下簡稱萬泰銀行）申請開立帳號0000000000 00 號帳
    戶，取得該帳戶之存摺、提款卡後，再將該存摺、提款卡以
    3500元出售與伍秋雪、「方姐」所屬之詐騙集團。該詐騙集
    團則又意圖不法之所有，於94年1 月22日16時30分許，以行
    動電話簡訊通知居住於彰化縣之乙○○，向乙○○表示其台
    新銀行信用卡逾期催繳，乙○○遂即撥打00-00000 000號電
    話，對方聲稱其信用卡遭盜用，乙○○遂依對方指示前往員
    林縣中山路二段30號國泰世華銀行提款機操作，分別自其設
    於華南銀行員林分行及萬泰銀行之帳戶匯款21853 元及2898
    3 元（共計50836 元）至丙○○設於萬泰銀行之上開帳戶。
    嗣因乙○○發覺有異，方知受騙，並報警處理始查獲上情。
二、案經屏東縣警察局屏東分局報請臺灣屏東地方法院檢察署檢
    察官偵查起訴及台灣高雄地方法院檢察署移送併辦。
    理  由
一、
（一）上揭犯行，業據被告丙○○於警訊及本院審理中供承不諱
      ，核與被害人丁○○、甲○○、乙○○於警訊中及證人伍
      秋雪、於偵查中具結後所述相符，並有華南商業銀行員林
      分行95年3 月10日（95）華員存字第131 號函附被害人乙○○帳戶之往來交易明細、被告於上述銀行之開戶人基本
      資料、交易明細表等在卷可資佐證，復有被告交付「芳姐
      」之台新銀行南屏分行上開帳戶存款簿一本、提款卡一張
      扣案可稽。
（二）按於郵局或銀行等金融機構開設存款帳戶，請領存摺及金
      融卡，係供個人從事社會經濟活動流通資金之用，具有專
      屬性。又一般民眾均得以存入最低開戶金額之方式、在多
      數不同之金融機構申辦多數之存款帳戶使用，並無任何特
      殊之限制，是依一般人之日常生活經驗，若不以自己名義
      申請帳戶，反向他人借用存款帳戶使用，衡情可知係欲利
      用他人帳戶以隱瞞身分並逃避警方查緝；再者，利用他人
      帳戶從事詐欺犯行，早為傳播媒體廣為報導，被告為有社
      會經驗之成年人，自可預見提供金融帳戶之存摺、提款卡
      等物供他人使用，可能幫助詐欺犯既遂詐欺犯行並逃避查
      緝，而被告申請上開帳戶後不供己使用，反即將存摺、提
      款卡交付綽號「芳姐」之成年女子，並收取每個帳戶3500
      元之價金，顯違常情，足認被告就收購者可能以其所提供
      之帳戶供詐欺犯罪所用，應有預見，而容任其發生，不違
      背其本意
（三）綜上所述，被告連續幫助連續詐欺之犯行應堪認定。
二、按連續幫助與幫助連續為不同之犯罪態樣，如基於概括犯意
    ，多次幫助他人犯罪，為連續幫助，該幫助者有多次犯罪行
    為；如以一幫助行為，幫助他人連續犯罪，則為幫助連續，
    就幫助犯而言，僅有1 次犯罪行為（最高法院87年度台上字
    第3865號判決參照），本件被告提供帳戶予「芳姐」所屬之
    犯罪集團連續向被害人丁○○、甲○○及乙○○詐取財物，
    自應論以被告幫助連續詐欺取財罪。是核被告黃文彬所為，
    係犯刑法第30條第1 項前段、第339 條第1 項之幫助連續詐
    欺取財罪。又其先於94年1 月18日提供台新銀行南屏分行帳
    戶幫助詐騙被害人丁○○、甲○○，再於同月20日提供萬泰
    銀行之帳戶幫助詐騙被害人乙○○，上開二幫助犯行之時間
    緊接，手法相同，觸犯構成要件相同之罪名，顯係基於概括
    犯意反覆為之，應依連續犯規定，論以一罪，並加重其刑。
    又被告幫助他人實施詐欺犯行，為從犯，應依刑法第30條第
    2 項之規定，按正犯之刑減輕之，並先遞加後減之。又檢察
    官雖僅就被告94年1 月18日交付存摺及提款卡之犯行提起公
    訴，惟其94年1 月20日交付萬泰銀行帳戶犯行（即併案部分
    ），與檢察官起訴之犯行時間緊接、構成要件相同，具裁判
    上ㄧ罪關係，業如前述，自為本院審理範圍，附此敘明。爰
    審酌被告因缺錢花用而為本案犯行，造成他人財產上損害、
    擾亂社會、金融秩序，惡性非輕，但其犯後已坦承犯行，犯
    後態度良好，犯罪情節、手段均非嚴重且所得總計為7000元
    等一切情狀，並斟酌檢察官當庭之求刑（有期徒刑5 月，被
    告當庭亦表同意），量處如主文所示之刑，並諭知易科罰金
    之折算標準，以示懲儆。扣案之台新商業銀行股份有限公司
    南屏分行帳號00000000000000號帳戶存款簿一本及提款卡一
    張均為被告所有且供犯本案所用之物，均應依刑法第38條第
    1 項第2 款之規定諭知沒收。
三、原審依幫助連續詐欺罪予以論科，固非無見，惟原判決就被
    告94年1 月20日被告出售並交付存摺、提款卡犯行未及併予
    審判，尚有未洽，檢察官上訴意旨執此指摘原判決不當，為
    有理由，原判決既有上開違誤之處，自屬無可維持，應予撤
    銷改判。
據上論結，應依刑事訴訟法第455 條之1 第3 項、第364條 、第
369 條第1 項前段、第299 條第1 項前段，刑法第30條、第56條
、第339 條第1 項、第38條第1 項第2 款、第41條第1 項前段，
罰金罰鍰提高標準條例第1 條前段、第2 條，判決如主文。
本案經檢察官王光傑到庭執行職務。
中    華    民    國   95    年    3    月      29    日
                  刑事第四庭  審判長法  官  莊鎮遠
                                    法  官  王以齊
                                    法  官  劉敏芳
以上正本證明與原本無異。
如不服本判決應於收受本判決送達後10日內向本院提出上訴書狀
，其未敘述上訴理由者，並得於提起上訴後十日內向本院補提理
由書狀（均須按他造當事人之人數附繕本）「切勿逕送上級法院
」
中    華    民    國    95    年    3     月    29    日
                                    書記官  薛慧茹
附錄論罪科刑法條：
中華民國刑法第30條
(從犯及其處罰)
幫助他人犯罪者，為從犯。雖他人不知幫助之情者，亦同。
從犯之處罰，得按正犯之刑減輕之。
中華民國刑法第339條
(普通詐欺罪)
意圖為自己或第三人不法之所有，以詐術使人將本人或第三人之
物交付者，處5 年以下有期徒刑、拘役或科或併科1 千元以下罰
金。
以前項方法得財產上不法之利益或使第三人得之者，亦同。
前二項之未遂犯罰之。


司法院資訊處製作；財團法人民間司法改革基金會備份。
